【裁判字號】    98,抗,1091
【裁判日期】    980720
【裁判案由】    給付違約金
【裁判全文】
臺灣高等法院民事裁定                  98年度抗字第1091號
抗  告  人  甲○○
上列抗告人因與相對人乙○○間給付違約金事件，對於中華民國
98年4月30日臺灣臺北地方法院98年度審訴字第798號裁定提起抗
告，本院裁定如下：
    主  文
抗告駁回。
抗告費用由抗告人負擔。
    理  由
一、按因契約涉訟者，如經當事人定有債務履行地，得由該履行
    地之法院管轄，民事訴訟法第12條定有明文。此乃民事訴訟
    法關於因契約涉訟特別審判籍之規定，是項約定雖不以書面
    或明示為必要，即言詞或默示為之，亦非法所不許，惟仍必
    須當事人間有約定債務履行地之意思，始有該條之適用。而
    管轄權之有無，雖為受訴法院應職權調查之事項，惟當事人
    對此訴訟成立要件之舉證責任仍不因而免除。
二、本件抗告人主張略以：伊係因相對人違反兩造所簽訂之投資
    備忘錄（下稱系爭投資備忘錄）及民國96年7月6日簽訂之協
    議書（下稱96年7月6日協議書）之約定，致有違約金請求而
    提起本件訴訟，係屬因契約而涉訟。又天剛資訊股份有限公
    司（下稱天剛公司）嗣遷址於臺北市中山區○○○路○段27
    號3樓之5，則關於系爭履行投資備忘錄之行為地，因相對人
    派員進駐天剛公司、召開股東臨時會及製作財務報告等，均
    應於天剛公司所在地即臺北市完成；再者，因系爭投資備忘
    錄之完成，需將所私募之股票移轉予相對人，而天剛公司為
    上市公司，股票之交割與集保，均須於臺北市完成，故伊與
    相對人雖無明示約定債務履行地，惟應可認雙方係以默示之
    方式，而約定系爭投資備忘錄之履行地應為天剛公司之營業
    所在地即臺北市。再者，依雙方於96年7月12日所簽訂之協
    議書（下稱96年7月12日協議書），關於本件違約金請求之
    履行地係約定於鄭仁哲律師所屬之世紀聯合律師事務所之所
    在地即臺北市。準此，系爭投資備忘錄之履行地為天剛公司
    之營業所在地即臺北市，而違約金請求之履行地亦為臺北市
    ，則依民事訴訟法第12條之規定，本件訴訟原法院自有管轄
    權無疑，然原法院以本件應由相對人住所地之管轄法院即臺
    灣高雄地方法院（下稱高雄地院）管轄，而將本件訴訟移轉
    於高雄地院，實有違誤云云，並提出系爭投資備忘錄、96年
    7月6日協議書及96年7月12日協議書（見原法院卷第9頁至第
    11頁、第12頁及第13頁之契約書）為證。惟查，觀之抗告人
    所提出之系爭投資備忘錄、96年7月6日協議書及96年7月12
    日協議書之記載，其內容並無任何有關於抗告人所主張兩造
    間所約定之債務履行地之記載，亦無任何關於相對人派員進
    駐天剛公司、召開股東臨時會及製作財務報告等，均應於天
    剛公司營業所之所在地即臺北市完成之記載，縱認定確須於
    天剛公司之營業所所在地完成，亦與兩造關於債務履行地之
    明示或默示之約定意思有間；況抗告人亦未舉證證明關於兩
    造默示之契約履行地即為原法院管轄。又關於私募股票之交
    割與集保，以現今電腦化作業之普及，亦非必於臺北市完成
    ，自難認原法院即為契約履行地法院。是原法院以相對人之
    住所地係於高雄市鼓山區○○○路439號7樓之1，依民事訴
    訟法第1條第1項前段之規定，應由高雄地院管轄，抗告人向
    無管轄權之原法院起訴，顯係違誤，而依民事訴訟法第28條
    第1項之規定，將本件裁定移送高雄地院，依首開說明，於
    法並無不合。抗告意旨仍執前詞指摘原裁定不當，聲明廢棄
    ，為無理由，應駁回其抗告。
三、據上論結，本件抗告為無理由，爰裁定如主文。
中    華    民    國    98    年    7     月    20    日
                    民事第七庭
                        審判長法  官  鄭三源
                              法  官  邱  琦
                              法  官  王聖惠
正本係照原本作成。
本裁定除以適用法規顯有錯誤為理由外，不得再抗告。如提起再
抗告，應於收受後10日內委任律師為代理人向本院提出再抗告狀
。並繳納再抗告費新台幣１千元。
中    華    民    國    98    年    7     月    21    日
                              書記官  廖月女


司法院資訊處製作；財團法人民間司法改革基金會備份。
